【裁判字號】    89,訴,940
【裁判日期】    891013
【裁判案由】    侵權行為損害賠償
【裁判全文】
臺灣臺南地方法院民事判決  八十九年度訴字第九四○號
    原      告  丙○○
                        居台南.
    法定代理人  戊○○  住同右.
    原      告  乙○○  住台南.
    法定代理人  甲○○  住同右.
    被      告  己○○  住台南.
    兼  右一人
    法定代理人  丁○○  住同右.
                        應為.
右當事人間請求侵權行為損害賠償，提起附帶民事訴訟，經本院刑事庭移送前來，本
院判決如左：
    主    文
被告應連帶給付原告乙○○新台幣柒萬零壹佰伍拾元，及自民國八十八年十二月二十
八日起至清償日止，按年息百分之五計算之利息。
被告應連帶給付原告丙○○新台幣壹拾伍萬肆仟玖佰拾捌元，及自民國八十八年十二
月二十八日起至清償日止，按年息百分之五計算之利息。
原告其餘之訴駁回。
訴訟費用由原告乙○○負擔百分之十六，原告丙○○負擔百分之五十九，餘由被告連
帶負擔。
本判決第一、二項原告勝訴部分，依序於原告乙○○、丙○○各以新台幣貳萬元、伍
萬元分別供擔保後，得假執行。
原告其餘假執行之聲請駁回。
    事    實
甲、原告方面：
一、聲明：求為判決：
          （一）被告應連帶給付原告丙○○新台幣（下同）六十八萬四千九百十八
                元，及自起訴狀繕本送達翌日起至清償日止，按年利百分之五計算
                之利息。
          （二）被告應連帶給付原告乙○○二十一萬八千一百五十元，及自起訴狀
                繕本送達翌日起至清償日止，按年利百分之五計算之利息。
          （三）請分別准供擔保為假執行之宣告。
二、陳述：
          （一）被告己○○於民國（下同）八十八年三月九日晚間十一時許，在台
                南市○○○路二一六號「黃金拍檔ＫＴＶ」飲酒唱歌時，因細故與
                原告丙○○、乙○○等人發生衝突，竟即基於殺人之故意，一再揚
                言「讓你死」等語，並明知地上一把類似鐮刀之彎刀極為銳利，任
                意揮砍有危及他人性命之可能，仍持該把彎刀朝丙○○、乙○○等
                人猛砍，致原告丙○○因而身體多處受有刀切傷合併休克及肌鍵受
                損等傷害，而原告乙○○則受有右手多處傷、左胸挫傷、後頭部血
                腫，並有利器傷等傷害；刑事部分經鈞院以八十八年度訴字第一一
                九一號刑事判決判處被告己○○有期徒刑五月確定在案。
          （二）按無行為能力人或限制行為能力人，不法侵害他人之權利者，以行
                為時有識別能力為限，與其法定代理人連帶負損害賠償責任；行為
                時無識別能力者，由其法定代理人負損害賠償責任，民法第一八七
                條第一項前段定有明文。查被告己○○（六十九年七月二日生）為
                限制行為能力人（民法第十三條第二項），而被告丁○○為被告陳
                璽文之法定代理人，依上揭規定，被告丁○○自應與被告己○○連
                帶負損害賠償責任。
          （三）又因犯罪而受損害之人，於刑事訴訟程序得附帶提起民事訴訟，對
                被告及依民法負賠償責任之人，請求回復其損害；前項請求之範圍
                ，依民法之規定。又不法侵害他人之身體或健康者，對於被害人因
                此喪失或減少勞動能力或增加生活上之需要時，應負損害賠償責任
                。再不法侵害他人之身體、健康者，被害人雖非財產上之損害，亦
                得請求賠償相當之金額。分別為刑事訴訟法第四百八十七條、民法
                第一百九十三條第一項及第一百九十五條第一項定有明文。茲就原
                告丙○○及乙○○之請求，臚列如後：
              (一)原告丙○○部分：共計六十八萬四千九百十八元，細目如左：
                1.醫療費用四千九百十八元（有國立成功大學醫學院附設醫院收據
                  八紙及博愛醫院收據一紙可證）。
                2.工作所得之損失：原告於案發前與友人劉智敏共同從事販賣水果
                  ，自八十八年三月十日起迄八十八年九月十日止，計六個月未能
                  工作，以平均每日一千元所得計算，工作所得業已減少一十八萬
                  元。
                3.非財產上之損害賠償：原告因本事件受有身體多處刀切傷合併休
                  克及肌鍵受損等傷害，身心健康受到重大戕害，痛苦萬分，茲參
                  酌被告己○○因細故持刀加害情形，原告受傷害之程度，及兩造
                  之身份地位、經濟狀況等關係，請求被告等連帶給付原告五十萬
                  元之非財產上之損害賠償。
                (二)原告乙○○部分：共計二十一萬八千一百五十元，細目如左：
                1.醫療費用一百五十元（有博愛醫院醫療費用收據一紙可證）。
                2.工作所得之損失：原告於案發前任職於展雄機械工業有限公司勞
                  工，有該公司職務證明書可稽，自八十八年三月十日起至同年四
                  月十日止，計一個月未能工作，計損失一個月之工作所得一萬八
                  千元。
                3.非財產上之損害賠償：原告因本事件受有右手多處傷、左胸挫傷
                  、後頭部血腫，並有利器等傷害，身心健康受到戕害，痛苦異常
                  ，爰請求被告等連帶給付原告二十萬元之非財產上之損害賠償，
                  以維權益。
乙、被告方面：
    被告己○○、丁○○均未於言詞辯論期日到場，亦未提出準備書狀作何聲明或陳
    述。
丙、本院依職權向財政部財稅資料中心查詢兩造之財產狀況及調閱本院八十八年度訴
    字第一一九一號刑事偵審卷宗。
    理    由
甲、程序方面：
    本件被告己○○、丁○○二人經合法通知，未於言詞辯論期日到場，核無民事訴
    訟法第三百八十六條各款所列情形，爰依原告聲請，由其一造辯論而為判決。
乙、得心證之理由：
一、本件原告主張：被告己○○於八十八年三月九日晚間十一時許，在台南市○○○
    路二一六號「黃金拍檔ＫＴＶ」飲酒唱歌時，因細故與原告丙○○、乙○○等人
    發生衝突，竟即基於殺人之故意，一再揚言「讓你死」等語，並明知地上一把類
    似鐮刀之彎刀極為銳利，任意揮砍有危及他人性命之可能，仍持該把彎刀朝丙○○、乙○○等人猛砍，致原告丙○○因而身體多處受有刀切傷合併休克及肌鍵受
    損等傷害，而原告乙○○則受有右手多處傷、左胸挫傷、後頭部血腫，並有利器
    傷等傷害；原告丙○○因此支出醫療費用四千九百十八元、減少每日一千元計六
    個月之工作收入十八萬元；原告乙○○因此支出醫療費用一百五十元、減少一個
    月之工作收入一萬八千元。另原告二人因本事件受有傷害，身心健康受到重大戕
    害，痛苦萬分，爰請求精神上之損害賠償原告丙○○五十萬元、原告乙○○二十
    萬元。而被告丁○○為被告己○○之法定代理人，依民法第一百八十七條第一項
    前段之規定，應與被告己○○負連帶損害賠償責任，爰依民法第一百八十四條第
    一項、第一百八十七條第一項前段、第一百九十三條、第一百九十五條等規定，
    自得請求被告等連帶給付如聲明所示之財產上及非財產上之損害賠償等情。
三、經查：原告二人主張被告己○○於右揭時地，酒後因細故與原告丙○○、乙○○
    等人發生衝突時，竟持一把類似鐮刀之彎刀剌向原告丙○○等人，致原告丙○○
    受有身體多處刀切傷合併休克及肌鍵受損之傷害，原告乙○○則受有右手多處傷
    口、左胸挫傷、左頸挫傷、後頭部血腫並有利器傷之傷害之事實，業據被告己○○於警訊時及偵、審中自認在卷，且有診斷證明書二件及國立成功大學醫學院附
    設醫院八十九年一月七日（八九）成附醫病歷字第一一五五五號函一件暨台南縣
    善化博愛醫院八十九年一月五日博德字第八九０一號函一件附於刑事案卷可稽（
    參警卷第二十四頁、第二十六頁及本院八十八年度訴字第一一九一號殺人未遂刑
    事卷第三十三頁至第三十六頁），自堪信為真實。
四、按因故意或過失，不法侵害他人之權利者，負損害賠償責任；又限制行為能力人
    ，不法侵害他人之權利者，以行為時有識別能力為限，與其法定代理人連帶負損
    害賠償責任，為民法第一百八十四條第一項前段及第一百八十七條第一項前段分
    別所明定。查本件被告丁○○係被告己○○之法定代理人，有原告提出之戶籍謄
    本一件在卷可考；而被告己○○故意持刀剌傷原告二人之事實，已如前述，則被
    告己○○依民法第一百八十四條第一項前段對於原告二人負有損害賠償之責，而
    被告丁○○為被告己○○之法定代理人，則依同法第一百八十七條第一項前段之
    規定，自應與被告己○○負連帶賠償責任。茲就原告請求賠償之項目及金額，分
    述如后：
（一）原告乙○○部分：
      １、醫藥費用部分：
          原告因本件傷害支出之醫療費用計一百五十元，業據提出博愛醫院醫療費
          用收據正本一件為證，應認為真正。
      ２、工作收入之損失部分：
          原告乙○○主張因前述傷害致受有一個月不能工作之損失一萬八千元一節
          ，固據提出員工職務證明書及薪資表正本各一件為證，惟尚不足以證明其
          所受傷害有致其一個月不能工作之損失，不應遽認為真實。
      ３、精神慰撫金部分：
          按不法侵害他人之身體、健康、名譽或自由者，被害人雖非財產上之損害
          ，亦得請求賠償相當之金額；民法第一百九十五條第一項前段定有明文。
          查原告乙○○因本件致受有右手多處傷口、左胸挫傷、左頸挫傷、後頭部
          血腫並有利器傷之傷害，則其自受有精神及肉體上之相當痛苦。經斟酌前
          揭傷勢造成原告精神及肉體痛苦程度，及原告乙○○為高中畢業，現任職
          於機械公司，月入一萬八千元，而被告己○○國中畢業、原從事美髮業等
          事實，有被告警訊筆錄及經原告陳明在卷，且有原告乙○○提出之上開服
          務證明書及薪資表足憑，而原告乙○○除有一輛機車外，並無其他財產，
          被告己○○名下並無財產，被告丁○○名下則有不動產等情，有財政部財
          稅資料中心函覆之財產歸戶資料附卷足稽，本院認原告乙○○請求被告二
          人連帶賠償之精神慰撫金以七萬元為適當。
          綜右所述，原告乙○○所得請求被告二人連帶賠償之醫藥費用為一百五十
          元、精神慰撫金為七萬元，合計為七萬零一百五十元。
（二）原告丙○○部分：
      １、醫藥費用部分：
          原告丙○○因本件傷害支出之醫療費用計四千九百十八元，業據提出國立
          成功大學醫學院附設醫院收據八紙及博愛醫院收據一紙為證，應認為真正
          。
      ２、工作收入之損失部分：
          原告丙○○主張因前述傷害致受有六個月不能工作之損失十八萬元一節，
          並未能提出任何證據以實其說，尚難認為真實。
      ３、精神慰撫金部分：
          查原告丙○○因本件致受有身體多處刀切傷合併休克及肌鍵受損之傷害，
          則其自受有精神及肉體上之相當痛苦。經斟酌前揭傷勢造成原告精神及肉
          體痛苦程度，及原告丙○○國中畢業，現服役中，而被告己○○國中畢業
          、原從事美髮業等事實，有被告警訊筆錄及經原告丙○○陳明在卷，而原
          告丙○○除有二輛機車外，尚有其他投資，被告己○○名下並無財產，被
          告丁○○名下則有不動產等情，有財政部財稅資料中心函覆之財產歸戶資
          料附卷足稽，本院認原告丙○○請求被告二人連帶賠償之精神慰撫金以十
          五萬元為適當。
          綜右所述，原告丙○○所得請求被告二人連帶賠償之醫藥費用為四千九百
          十八元、精神慰撫金為十五萬元，合計為十五萬四千九百十八元。
五、又給付有確定期限者，債務人自期限屆滿時起，負遲延責任。給付無確定期限者
    ，債務人於債權人得請求給付時，經其催告而未為給付，自受催告時起，負遲延
    責任。其經債權人起訴，或依督促程序送達支付命令者，與催告有同一之效力。
    民法第二百二十九條第一、二項分別定有明文；又遲延之債務，以支付金錢為標
    的者，債權人得請求依法定利率計算之遲延利息。但約定利率較高者，仍從其約
    定利率；而應付利息之債務，其利率未經約定，亦無法律可據者，週年利率為百
    分之五。亦為同法第二百三十三條第一項及第二百零三條所明定。查本件原告二
    人各依侵權行為之法律關係請求被告二人連帶賠償其損害，並未定有給付之期限
    ，原告二人分別請求自起訴狀繕本送達翌日即八十八年十二月二十八日起至清償
    日止按年息百分之五計算之利息，核無不合。
六、綜上所述，原告等各依侵權行為之法律關係，請求被告二人連帶賠償醫藥費用及
    精神慰撫金（原告乙○○部分計七萬零一百五十元，原告丙○○計十五萬四千九
    百十八元），及各自八十八年十二月二十八日起至清償日止，按年息百分之五計
    算，洵屬正當，應予准許。至原告等請求之金額，超過上開應准許之部分，即非
    正當，要難准許，均應予駁回。
七、原告陳明願供擔保，分別聲請宣告假執行，經核其勝訴部份，合於法律之規定，
    爰酌定相當之擔保金額宣告之；其餘假執行之聲請，因訴之駁回而失所依附，不
    予准許。
中      華      民      國    八十九    年      十      月     十三     日
                                臺灣臺南地方法院民事第三庭
~B法      官  謝靜慧
右為正本係照原本作成
如對本判決上訴，須於判決送達後廿日內向本院提出上訴狀
中      華      民      國    八十九    年      十      月     十三     日
~B法院書記官  謝素嬿


司法院資訊處製作；財團法人民間司法改革基金會備份。
